臺灣臺中地方法院刑事判決　　　　　　　　　　　　　九十二年度金訴字第一六號
　　公　訴　人　臺灣臺中地方法院檢察署檢察官
　　被　　　告　庚○○
右列被告因洗錢防制法案件，經檢察官提起公訴（九十一年度偵字第五三三五號），
本院判決如左：
    主  文
庚○○無罪。
    理  由
一、公訴意旨略以：緣同案被告子○○、甲○○、丙○○、卯○○（業經審結）、癸○○、戊○○、壬○○及徐錦庭（俟到案後另行審結）等人均明知現今在金融機
    關開戶並無困難，且正常人均係使用自己帳戶，其別有用心怕人追查者，始使用
    他人帳戶為人頭，仍基於掩飾他人重大犯罪所得財物之犯意，分別於民國（下同
    ）九十年八月間許，將渠等在郵局或金融機關所開立之帳戶以新台幣（下同）一
    千元至五千元不等之價格賣給乙○○、寅○○等人（業經本院另案審結）供作洗
    錢之用，乙○○等人則向綽號「阿正」者購買失竊車輛車主資料，然後向車主詐
    稱車輛在其等手上，若不付錢贖回，要將車解體云云，或利用所謂刮刮樂傳單，
    使被害人誤以為中獎，俟被害人以電話聯絡時，詐稱須先繳手續費或加入為會員
    或先繳稅金才能領取獎金等說詞，使被害人陷於錯誤而連續匯款入卯○○等人帳
    戶內而以此詐財為業。被告庚○○約於九十年五月間，亦提供其所有，華信商業
    銀行中山分行00000000000000號帳戶及其妻林雙春在上海商業儲
    蓄銀行00000000000000號帳戶供大陸人士劉紅使用，劉紅則與乙○○等人合謀，以該帳戶作為洗錢之用，由乙○○、寅○○、丁○○等人分批多
    次將詐得之錢財轉進庚○○所提供之前開二帳戶內，被告庚○○則每數天與劉紅
    對帳後，將錢轉入劉紅所指定之銀行而洗錢，案經警於九十年十月三十日在台中
    市○○街四十二號前，當場查獲前往郵局領錢之乙○○，扣得贓款六十萬元，洪
    章庭台新銀行存摺、金融卡，卯○○、癸○○二人之郵局金融卡，並經乙○○供
    述，在同日十三時許，在臺中市○○路與梅川路口，捕獲寅○○，扣得行騙用之
    行動電話二支，另晶片一片，被害人資料便條二張，又在渠等住處，起出前開人
    頭戶之存摺、金融卡、印章及贓款等物。因認被告庚○○涉有洗錢防制法第九條
    第一項之洗錢罪嫌等語。
二、按犯罪事實，應依證據認定之，無證據不得認定犯罪事實。又不能證明被告犯罪
    者，應諭知無罪之判決，刑事訴訟法第一百五十四條第二項、第三百零一條第一
    項分別定有明文。而告訴人之指訴，本以使被告受刑事訴追或處罰為目的，故其
    陳述是否與事實相符，自應調查其他證據，以資審認，苟其所為攻擊之詞，尚有
    瑕疵，則在此瑕疵未予究明以前，即不能遽採為斷罪之基礎（最高法院六十九年
    臺上字第一五三一號判例參照）。又認定犯罪事實，所憑之證據，雖不以直接證
    據為限，間接證據亦包括在內，然無論直接或間接證據，其為訴訟上之證明，須
    於通常一般之人均不致於有所懷疑，而得確信其為真實之程度者，始得據之為有
    罪之認定，倘其證明尚未達到此一程度，而有合理性懷疑之存在時，即無從為有
    罪之認定（最高法院著有七十六年臺上字第四九八六號判例可資參照）。
三、本件公訴人認被告庚○○涉有洗錢防制法第九條第一項之洗錢罪嫌，無非以：被
    告庚○○業已坦承其有將本人及配偶林雙春之帳戶提供予他人使用，雖仍矢口否
    認有洗錢犯行，惟其提供帳戶予寅○○等人使用等情，已據寅○○、乙○○等供
    述甚詳，且被害人丑○○等人亦確因被騙而將錢匯入其他人頭帳戶內等情，已據
    各被害人等在警詢中證述甚詳，並有匯款單影本多紙在卷可證，被告雖否認犯罪
    ，但以目前在金融機關開戶之容易，除非與銀行之往來不欲人知，否則顯無借用
    他人帳戶之必要，而與銀行往來不欲人知，顯係掩飾其蹤跡，一定是作為不法使
    用，況報紙、媒體多有報導人頭洗錢之情形者，被告謂不知他人是洗錢之用云云
    ，顯不足採信，又有印章、存摺、金融卡等扣案可證為其主要論據。惟訊據被告
    庚○○堅詞否認涉有洗錢犯行，辯稱：伊與大陸人士劉紅因旅行社業務合作關係
    ，信賴劉紅才將伊及伊妻所有上開二帳戶借予劉紅使用，並依劉紅指示臨櫃提領
    現金轉匯至劉紅指示之帳戶內，伊當初決定把帳戶借予劉紅使用，是要供劉紅之
    客戶匯款作正常業務往來使用，伊借出該二帳戶後，伊與林雙春均未再使用該二
    帳戶，該二帳戶內之存款均係劉紅所有，伊並無任何觸犯洗錢防制法之犯行等語
    。
四、經查：
（一）被告庚○○設於華信商業銀行（現已改名建華商業銀行）中山分行帳號：00
      0－000－0000000－0號帳戶及被告之配偶林雙春設於上海商業儲
      蓄銀行帳號：00－000－00－000000－0號帳戶，確均曾供另案
      被告丁○○匯入另案被告寅○○等犯罪集團向被害人詐騙得來之款項使用，有
      上海商業儲蓄銀行總行營業部九十二年十二月十八日（九二）上營存字第九一
      ０號函所附林雙春名義開立帳戶之交易明細影本及被告庚○○提出之上開二帳
      戶存摺內頁交易明細影本各一份在卷足稽，先予敘明。
（二）次查，依證人辛○○、己○○二人於九十三年一月十三日本院審理時到庭證稱
      ，證人辛○○證述：被告庚○○係伊外甥，伊經由庚○○介紹認識並與大陸劉
      先生（伊稱其劉董）做海鮮及大陸服飾等小額買賣生意，伊要繳予劉先生之貨
      款就依劉先生之電話指示匯入指定之林雙春或庚○○之上開二帳戶內等語，證
      人己○○則證述：伊是達慶國際旅行社的負責人，達慶國際旅行社因與大陸之
      武夷山中國旅行社有業務合作關係，如承攬旅遊團體到廈門福建旅遊時，由武
      夷山中國旅行社接辦，故須給付團款予武夷山中國旅行社，伊才依武夷山中國
      旅行社張發茂之傳真指示，將團款匯入指定之林雙春或庚○○帳戶中等語，及
      卷附上開二帳戶之交易往來明細以觀，證人辛○○、己○○及其所經營之達慶
      國際旅行社確有匯款入該二帳戶內，由此可見被告及林雙春二人之上開帳戶除
      有供丁○○等人匯款使用外，尚有供其他人為給付貨款或旅行團費之合法匯款
      使用。況另案被告寅○○、乙○○、丁○○等人於九十年十月三十日為警查獲
      後，證人辛○○、己○○均尚有匯款入被告庚○○之上開帳戶內，此有被告庚○○提出之該帳戶存摺內頁交易明細影本一份附卷可參，益徵該二帳戶應非專
      供寅○○等人為非法洗錢之匯款使用。
（三）再查，依另案被告乙○○於偵查中供述：「（問：庚○○與林雙春的帳戶你如
      何取得？）我沒有他們的帳戶，我是匯款到他們的帳戶，是寅○○叫我這樣匯
      的。」等語，另案被告寅○○於偵查中供述：「（問：庚○○與林雙春的帳戶
      你如何取得？）是『小陳』在電話中叫我抄起來，我再叫乙○○把錢匯到這兩
      個戶頭。」等語，及另案被告丁○○於偵查中則供述：「．．．是寅○○跟我
      面試，他自稱叫『阿明』，錄用我後給我一支手機，他沒有跟我講該手機的電
      話號碼，只叫我要隨身帶著行動電話，隨時等他打電話通知要做什麼事情，通
      常他都是叫我到漢口路與青海路口向乙○○拿一包錢，然後叫我先拿回家保管
      ，寅○○隨後打電話給我，叫我到中山公園或中正公園把錢交給他，我沒有到
      過銀行匯款或辦其他事情，我工作內容就是向乙○○拿錢，然後轉交給寅○○
      ，我總共這樣轉手過六、七次的錢，一次拿的錢幾萬元到幾十萬元不等，我的
      報酬每轉手一次給寅○○他就會給我一千或兩千元。」等語以觀（均詳臺灣臺
      中地方法院檢察署九十一年度偵字第五三三五號偵查卷第二五七、二五八頁）
      ，渠三人顯然與被告庚○○並不認識，且均未提及大陸人士劉紅之人，是被告
      庚○○縱有提供上開二帳戶予大陸人士劉紅使用，然既有前述供給付貨款或旅
      行團費之合法匯款使用，則被告庚○○主觀上是否認知劉紅有將該二帳戶提供
      予寅○○等人供犯罪所得之匯款使用或認知劉紅與寅○○等人間有合謀以該二
      帳戶作為洗錢之用，顯有合理性懷疑存在，而有可疑。
（四）另查，另案被告寅○○雖於警詢中供述：「（問：庚○○是否亦為收購之人頭
      帳戶？）是的」等語（詳臺灣臺中地方法院檢察署九十年度偵字第一九六０六
      號偵查卷第七頁），然其並未就收購該二帳戶之時間、地點、如何收購及以何
      代價收購等細節，詳為供述，嗣後復於偵查中供述：庚○○與林雙春的帳戶是
      「小陳」之人在電話中叫伊抄起來等語，顯見其於警詢中所為上開供述應非事
      實。
（五）復查，被告庚○○倘係以出賣、出借或出租該二帳戶予寅○○等人使用，而將
      上開二帳戶存摺等物交付，依被告交付存款帳戶時，客觀上僅供存、提款及匯
      款之用，被告就上開二帳戶經犯罪集團用以掩飾、隱匿常業詐欺所得款項，縱
      不違背本意，但應無法確知該犯罪集團實際犯罪內容（按有可能係供詐欺或擄
      車勒索之用），且依卷內事證，因無證據證明被告庚○○確係知悉寅○○所屬
      犯罪集團如何犯罪（按有可能係供詐欺或擄車勒索之用），但就該犯罪集團將
      被告庚○○所提供之該二帳戶供掩飾、隱匿常業詐欺所得之用，倘不違反被告
      本意，被告即有『幫助』犯罪集團掩飾、隱匿重大犯罪所得之不確定故意。惟
      按幫助犯之成立，行為人主觀上須有幫助故意，客觀上須有幫助行為。而幫助
      犯係從屬於正犯而成立，並無獨立性，故幫助犯須對正犯之犯罪事實，具有共
      同認識而加以助力，始能成立，其所應負責任，亦以與正犯有同一認識之事實
      為限，若正犯所犯之事實，超過其共同認識之範圍時，則幫助者事前既不知情
      ，自不負責；從犯對正犯行為所認識之內容，如與正犯所發生之事實不一致時
      ，應僅就其所認識之範圍負責；刑法上之幫助犯，係對於犯罪與正犯有共同之
      認識，而以幫助之意思，對於正犯資以助力者而言。若於正犯之犯罪無共同之
      認識，則非幫助犯（最高法院七十五年度台上字第一五○九號、八十四年度台
      上字第五九九八、六四七五號、八十八年度台上字第一二七０號判決參照）。
      亦即，幫助犯係幫助正犯犯特定之罪，故對於正犯之犯罪（即正犯之實行行為
      ）須有認識，如其認識與事實不符時，仍以其所認識為準（此即屬「從犯過剩
      」問題）。不論直接或間接故意，亦不論對犯罪故意採認識主義（表象說，
      Vorstellungstheorie）、希望主義（意思說，Willenstheorie）或容認主義
      （容認說，Enwilligungstheo rie）均須對該當構成要件之客觀事實有所認識
      ，始足以成立故意犯。從而，幫助犯仍須對正犯該當構成要件之實行行為有所
      認識始足當之。如果僅以一般犯罪之「預見可能性」而非以對於正犯構成犯罪
      之事實之「預見（認識）且容認」（刑法第十三條）來認定幫助犯有無幫助故
      意，顯與刑法上所稱之故意相違。
（六）綜上所述，本件既查無任何積極證據足認被告庚○○係基於共同實施犯罪之意
      思或基於幫助之意思，出售、出租或出借其與其配偶林雙春之上開二帳戶予劉
      紅或寅○○等人所組成之犯罪集團使用，自不得遽認被告有何共同或幫助洗錢
      之犯行。揆諸首揭說明，不能證明被告犯罪，依法自應諭知無罪之判決。
據上論斷，應依刑事訴訟法第三百零一條第一項，判決如主文。
案經檢察官辰○○到庭執行職務
中      華      民      國    九十三    年      一      月    二十八    日
                                臺灣臺中地方法院刑事第十三庭
                                    審判長  法  官  許  旭  聖
                                            法  官  陳  可  薇
                                            法  官  許  月  馨
右正本證明與原本無異。
如不服本判決，應於判決送達後十日內向本院提出上訴狀，上訴於臺灣高等法院臺中
分院( 須附繕本 )。
                                            書記官
中      華民      國    九十三    年      一      月    二十八    日
